【裁判字號】    92,苗小,547
【裁判日期】    921230
【裁判案由】    給付居間報酬
【裁判全文】
臺灣苗栗地方法院民事小額判決                九十二年度苗小字第五四七號
    原      告  甲○○○○○○.
    訴訟代理人  徐秋英
    被      告  乙○○
    訴訟代理人  丙○○
右當事人間請求給付居間報酬事件，本院於中華民國九十二年十二月十六日言詞辯論
終結，判決如下：
    主      文
原告之訴駁回。
訴訟費用由原告負擔。
    事實及理由
壹、原告之聲明：被告應給付原告新臺幣（下同）四萬二千元，及自支付命令送達翌
    日起至清償日止，按年息百分之五計算之利息。
貳、事實摘要：
  一、原告起訴主張：訴外人彭春妹於民國九十一年十一月間委託原告銷售苗栗縣苗
      栗市○○街六十巷十二號房屋一棟（下稱系爭房屋），委託價格為二百十萬元
      ，委託期間自九十一年十一月二十四日起至九十二年二月二十八日止。原告受
      託後即介紹被告購買，並於九十一年十一月二十八日帶被告前往現場看屋，詎
      被告為規避給付仲介報酬，竟私自與賣方即訴外人彭春妹於委託期間內之九十
      二年一月六日成立買賣，並於九十二年一月三十日辦妥所有權移轉登記。依交
      易習慣及原告服務報酬價目，居間不動產買賣成交，買、賣雙方須各按買賣總
      價百分之二、百分之四給付報酬，爰本於居間報酬之法律關係，請求被告應按
      委託價二百十萬元之百分之二即四萬二千元給付仲介報酬等語。
  二、被告則以：原告帶伊看屋時，開價二百三十五萬元，伊未馬上決定，事情就不
      了了之，一個月後，訴外人安家不動產打電話予伊，帶伊去看房子，才發現是
      同一棟房子，惟安家不動產之價位僅一百九十幾萬，相差四十幾萬元，伊才答
      應安家不動產之仲介，並已給付安家不動產仲介費三萬七千八百元。是被告既
      係經由安家不動產之仲介始購買上開房屋，且伊與原告間亦未訂立居間契約，
      原告請求被告給付居間報酬，顯屬無據等語資為抗辯，求為判決駁回原告之訴
      。
參、法院之判斷：
  一、按訴狀送達後，原告不得將原訴變更或追加他訴，但擴張或減縮應受判決事項
      之聲明者，不在此限，民事訴訟法第二百五十五條第一項第三款定有明文。本
      件原告原請求本院判決命被告應給付原告四萬二千元，及自九十二年一月七日
      起至清償日止，按年息百分之五計算之利息，嗣於本院九十二年十二月十六日
      言詞辯論期日，當庭變更其聲明為被告應給付原告四萬二千元，及自支付命令
      判決事項之聲明，揆諸首揭法條規定，應予准許，合先敘明。
  二、原告主張訴外人彭春妹於九十一年十一月間委託原告銷售系爭房屋，委託價格
      為二百十萬元，委託期間自九十一年十一月二十四日起至九十二年二月二十八
      日止，原告受託後，於九十一年十一月二十八日帶被告前往現場看屋等事實，
      業據其提出委託銷售契約及客戶資料等件為證（附在支付命令卷），復為被告
      所不爭執，堪信原告此部份主張為真實。惟原告主張被告係為規避給付仲介報
      酬，始自行與訴外人彭春妹訂立買賣契約云云，則為被告所否認，並以：其與
      訴外人彭春妹於九十一年十二月三十一日訂立買賣契約，並於九十二年一月三
      十日辦妥所有權移轉登記，係透過訴外人安家不動產之仲介而成立，且被告與
      原告間並未訂立居間契約，原告請求被告給付居間報酬，顯無理由等語置辯。
  三、按稱居間者，謂當事人約定，一方為他方報告訂約之機會，或為訂約之媒介，
      他方給付報酬之契約。居間人，以契約因其報告或媒介而成立者為限，得請求
      報酬，民法第五百六十五條、第五百六十八條第一項定有明文。本件兩造間並
      未訂立書面居間契約或議價委託書之情，為兩造所不爭，雖原告提出客戶資料
      一紙，主張其於九十一年十一月二十八日曾帶被告前往現場看系爭房屋云云，
      惟查：觀諸上開客戶資料，於「莒光透天」之下記載「二百三十五萬」，且其
      後兩造未再進一步訂立議價委託書或其他書面居間契約等情，核與被告辯稱當
      時原告開價二百三十五萬元，伊未馬上決定，之後事情即不了了之等語相符，
      被告前揭所辯，堪予採信。是以原告縱曾帶被告前往看屋，惟此僅係原告爭取
      訂立居間契約之機會，被告於看屋後既未進一步與原告訂立居間契約或委託原
      告議價，兩造間即未成立居間契約，原告依居間契約之法律關係，請求被告給
      付居間報酬，自屬無據，應予駁回。
  四、至於其後被告與訴外人安家不動產訂立議價委託書，委託安家不動產以一百九
      十萬元之價格買受系爭房屋，嗣後買賣雙方並在安家不動產之仲介下，以一百
      八十九萬元成立買賣一節，乃因被告與訴外人安家不動產之居間契約而成立，
      與原告尚屬無涉；況被告委託安家不動產議價之價格為一百九十萬元，而原告
      向被告出價之價格為二百三十五萬元，二者相差四十五萬元，亦難認被告有故
      意規避給付原告居間報酬之行為，是以原告主張被告係為規避給付原告居間報
      酬，始私自與賣方成立買賣云云，洵非可採。
  五、從而兩造間既未訂立居間契約，此外原告復無法舉證證明被告有故意規避給付
      ，按委託價二百十萬元之百分之二給付居間報酬四萬二千元及法定遲延利息，
      為無理由，不應准許。
  六、據上論結，本件原告之訴為無理由，依民事訴訟法第四百三十六條之二十三、
      第四百三十六條第二項、第七十八條，判決如主文。
中      華      民      國    九十二    年      十二    月      三十    日
                                  苗栗簡易庭法      官  黃佩韻
正本係照原本作成。
如不服本判決，應於送達後廿日內，以判決違背法令為理由，向本院提出上訴狀並表
明上訴理由（上訴理由應表明一、原判決所違背之法令及其具體內容；二、依訴訟資
料可認為原判決有違背法令之具體事實），如於本判決宣示後送達前提起上訴者，應
於判決送達後廿日內補提上訴理由書（須附繕本）。
                                            法院書記官  李惠雯
中      華      民      國    九十二    年      十二    月      三十    日


司法院資訊處製作；財團法人民間司法改革基金會備份。
